【裁判字號】    94,訴,465
【裁判日期】    950526
【裁判案由】    返還房屋
【裁判全文】
臺灣士林地方法院民事判決               94年度訴字第465號
原      告  行政院衛生署胸腔病院
法定代理人  己○○
訴訟代理人  張義祖律師
被      告  甲○○○
            乙○
            丙○
共      同
訴訟代理人  吳尚昆律師
複代理人    洪榮彬律師
被      告  丁○
            戊○○
共      同
訴訟代理人  郭姿君律師
上列當事人間返還房屋事件，本院於中華民國95年5 月3 日言詞
辯論終結，判決如下：
    主  文
一被告甲○○○、乙○、丙○應將坐落台北市○○區○○街一九
  五號範圍內，如附圖所示Ａ、Ｂ部分建物及Ｃ部分土地騰空返
  還原告，並自民國九十五年五月一日起至返還日止，按月給付
  原告新台幣壹萬伍仟玖佰肆拾元。
二被告丁○應將坐落台北市○○區○○街二一七巷二號，如附圖
  所示Ｆ部分建物拆除，將其基地連同Ｄ、Ｅ、Ｇ部分一、二樓
  建物騰空返還原告，並自民國九十五年五月一日起至返還日止
  ，按月給付原告新台幣壹萬伍仟陸佰參拾柒元。
三被告戊○○應將坐落台北市○○區○○街二一七巷五號二樓房
  屋騰空返還原告，並自民國九十五年五月一日起至返還日止，
  按月給付原告新台幣柒仟零捌元。
四原告其餘之訴駁回。
五訴訟費用由被告甲○○○、乙○、丙○負擔百分三十六、被告
  丁○負擔百分之三十四，餘由被告戊○○負擔。
六本判決第一項於原告以新台幣捌萬參仟元為被告供擔保後，得
  假執行。但被告甲○○○、乙○、丙○，如以新台幣貳拾肆萬
  柒仟柒佰貳拾肆元為原告預供擔保，得免為假執行。
七本判決第二項於原告以新台幣柒萬陸仟元為被告供擔保後，得
  假執行。但被告丁○如以新台幣貳拾貳萬伍仟捌佰貳拾陸元為
  原告預供擔保，得免為假執行。
八本判決第三項於原告以新台幣陸萬柒仟元為被告供擔保後，得
  假執行。但被告戊○○如以新台幣壹拾玖萬捌仟柒佰肆拾陸元
  為原告預供擔保，得免為假執行。
九原告其餘假執行之聲請駁回。
    事實及理由
甲、程序方面：
    按「訴狀送達後，原告不得將原訴變更或追加他訴，但有下
    列情形之一者，不在此限：二請求之基礎事實同一者。三擴
    張或減縮應受判決事項之聲明者。」，民事訴訟法第255 條
    第1 項第2 款、第3 款分別定有明文。查本件原告起訴時係
    請求被告甲○○○、丁○、戊○○應分別將坐落台北市○○
    區○○街195 號房屋（下稱系爭195 號房屋）、昆陽街217
    巷2 號（下稱系爭2 號房屋）、昆陽街217 巷5 號2 樓（下
    稱爭系5 號2 樓房屋）騰空返還，並均自民國94年5 月1 日
    起至還屋之日止，按月於每月一日給付新台幣（下同）100
    元。其請求權之依據係基於民法第470 條、第472 條、第17
    9 條。原告嗣於95年2 月17日以民事準備書(三)狀表示追加民
    法第767 條規定，訴請被告返還房屋及拆屋還地。復於95年
    3 月20日以民事準備書(四)狀表示係以單一聲明，主張依民法
    第470 條及第767 條、第472 條及第767 條，請求本院擇一
    為原告勝訴之判決。末於95年4 月26日再以民事準備書(五)狀
    變更訴之聲明及追加與被告甲○○○同住之女兒乙○、丙○
    二人為被告，以及於95年5 月3 日言詞辯論期日中以言詞將
    訴之聲明最後變更為(一)被告甲○○○、乙○、丙○應將系爭
    195 號房屋，如附圖（即台北市松山地政事務所94年9 月30
    日土地複丈成果圖）所示A 、B 部分建物及C 部分土地（下
    稱系爭195 號房屋及土地）騰空返還原告，並自95年5 月1
    日起至返還日止，按月給付原告26,566元。(二)被告丁○應將
    系爭2 號房屋，如附圖所示F 部分建物拆除，將其基地連同
    D 、E 、G 部分1 、2 樓建物騰空返還原告，並自95年5 月
    1 日起至返還日止，按月給付原告26,062元。(三)被告戊○○
    應將系爭5 號2 樓房屋騰空返還原告，並自95年5 月1 日起
    至返還日止，按月給付原告21,704元。核其變更，顯係擴張
    應受判決事項之聲明，而原告追加請求權基礎及被告，所主
    張之事實均是基於使用借貸所衍生之情況，本院認原告請求
    之基礎事實亦可認為同一，則揆諸前開法條規定，自應予准
    許。
乙、實體方面：
一、本件原告主張：被告甲○○○、丁○、戊○○本為原告之員
    工，分別於62年4 月間、45年6 月間、68年6 月間，由原告
    配住中華民國所有，原告擔任管理人之系爭195 號房屋及土
    地、系爭2 號房屋、系爭5 號2 樓房屋（下稱統稱為系爭房
    屋及土地），兩造間成立使用借貸關係。被告丁○並將系爭
    2 號房屋增建如附圖所示F 部分建物，嗣被告甲○○○、丁
    ○、戊○○分別於78年9 月間、73年5 月25日、74年9 月1
    日退休，本應返還系爭房屋及土地，其後獲原告同意續住，
    兩造已默示更新成立新的使用借貸關係。惟被告甲○○○、
    丁○、戊○○獲配系爭房屋及土地後，於90至92年間，因出
    國而未居住之天數，一年內均超過183 日，不符合行政院92
    年5 月7 日院授人住字第0920304408號函訂定之「中央各機
    關學校宿舍居住事實之認定標準及查考作業原則」（下稱居
    住事實認定標準）規定之實際居住標準，依92年12月10日行
    政院院授人住字第0920610544號函核定之中央各機關學校國
    有眷舍房地處理要點（下稱眷舍房地處理要點）之規定，被
    告三人已非合法現住人，依借貸目的應認為使用完畢，且原
    告亦有自已需用之情形，構成民法第470 條第1 項及第472
    條第1 款之情形。又被告甲○○○與已成年之未婚女兒即被
    告乙○、丙○同住於系爭195 號房屋，亦違反眷舍房地處理
    要點第3 條第2 項及構成民法472 條第2 款之情形，未經原
    告同意而允許第三人使用。被告甲○○○、丁○、戊○○全
    年居住未達183 日，其使用系爭房屋，已違反物之性質及使
    用方法，亦有毀損系爭房屋之虞，構成民法472 條第2 款、
    第3 款規定之情形。原告已於95年4 月11日基於上開事由向
    被告甲○○○、丁○、戊○○為終止系爭使用借貸契約之意
    思表示。爰依民法第470 條第1 項、第472 條第1 、2 、3
    款、第767 條前段之規定請求被告五人返還系爭房屋及土地
    ，請求被告丁○拆除增建之建物，並依民法第179 條前段規
    定請求被告五人給付不當得利等語。並聲明：(一)被告甲○○
    ○、乙○、丙○應將系爭195 號房屋，如附圖所示A 、B 部
    分建物及C 部分土地騰空返還原告，並自95年5 月1 日起至
    返還日止，按月給付原告26,566元。(二)被告丁○應將系爭2
    號房屋，如附圖所示F 部分建物拆除，將其基地連同D 、E
    、G 部分1 、2 樓建物騰空返還原告，並自95年5 月1 日起
    至返還日止，按月給付原告26,062元。(三)被告戊○○應將系
    爭5 號2 樓房屋騰空返還原告，並自95年5 月1 日起至返還
    日止，按月給付原告21,704元。(四)均願供擔保，請准宣告假
    執行。
二、被告甲○○○、乙○、丙○則以：被告甲○○○自62年4 月
    間配住系爭195 號房屋之日起即居住迄今，對於該房屋善盡
    維護之責，原告如主張被告甲○○○怠於注意而造成借用物
    毀損或毀損之虞，應舉證證明之。原告未於行政院人事行政
    局規定之92年6 月30日前起訴請求被告甲○○○搬遷，之後
    更於92年12月11日以胸腔總字第09000001158 號函及92年12
    月22日胸腔總字第09200001193 號函表示將於92年12月31日
    前將上開房屋送請中央核定辦理騰空標售，要求被告甲○○
    ○填寫切結書，足見原告亦認定被告甲○○○為合法現住人
    ，被告甲○○○於92年12月15日已書立切結書，同意獲得補
    助費後而配合搬遷。然原告卻在92年12月4 日、11日及14日
    密集查訪被告居住情形，以被告甲○○○一年內居住日數未
    達183 日，認定被告甲○○○不符合現住人之要件，反要求
    被告甲○○○騰空繳還房屋，其為規避支付搬遷補助費，有
    違誠信及信賴保護原則。至於原告指稱被告甲○○○於92年
    間居住日數未達183 日，係因赴美探望獨子，本擬停留月餘
    即返台，嗣因國內SARS疫情肆虐，才暫緩返國行程，於同年
    7 、8 、10月因病在美就醫，待病情好轉，隨即92年12月間
    返國，該年度居住日數未超過183 日，實有不可抗力的特殊
    原因。另原告以被告甲○○○於90年、91年間一年居住日數
    亦未達183 日云云，因原告所根據之居住事實認定標準，是
    行政院在92年5 月7 日才訂定，自不能溯及適用。原告也從
    未告知該新增之規定，且純依出國天數認定被告是否有居住
    事實，並不符合誠信原則與公平正義原則。被告甲○○○依
    司法院大法官釋字第557 號解釋意旨，既不因退休而認為上
    開使用借貸已使用完畢，被告甲○○○自得合法居住於系爭
    195 號房屋。如認被告甲○○○於78年9 月1 日退休時，依
    借貸目的已使用完畢，則原告嗣於93年3 月1 日發函要求被
    告甲○○○返還，未於請求後六個月內起訴，之後於93年12
    月14日始提起本件訴訟，依民法第130 條之規定，時效不中
    斷。原告之返還請求權已罹於15年之請求權時效，被告甲○
    ○○自得拒絕給付。又原告於被告甲○○○退休後，同意被
    告續住迄今，無證據證明兩造間有無默示成立暫時續住之新
    契約。至於原告雖提出有系爭195 號房屋送請中央核定辦理
    騰空標售，惟原告至今並未提出有關系爭房屋土地有騰空標
    售、拆除改建等具體計畫，自不能認為國家已需用借用物。
    且被告甲○○○曾簽署一份「住戶配合眷舍方案處理切結書
    」，因此在原告支付補助費前，被告甲○○○自尚無搬遷義
    務。被告乙○、丙○為被告甲○○○之未婚女兒，與被告甲
    ○○○同住於系爭195 號房屋，與借與第三人使用並不相當
    。兩造間之借貸契約既未合法終止，被告甲○○○合法居住
    系爭195 號房屋，原告請求被告三人返還系爭房屋及土地及
    請求不當得利，均無理由等語，並聲明：(一)駁回原告之訴及
    假執行之聲請。(二)如受不利之判決，願供擔保請准宣告免為
    假執行。
三、被告丁○、戊○○則以：被告二人因任職關係，分別於45年
    6 月間、68年6 月間獲配住系爭2 號房屋及系爭5 號2 樓房
    屋，之後雖分別於73年5 月25日、74年9 月1 日退休，惟被
    告二人自配住後即居住迄今，並有陸續修繕及管理上開房屋
    ，上開房屋並無毀損或毀損之虞。被告二人因罹患疾病，分
    別於81年、87年至國外接受治療，原告於92年12月前，均未
    表示意見。如認兩造成立之使用借貸已因被告二人退休而視
    為使用完畢，則原告基於民法第470 條返還請求權權提起本
    件訴訟，也逾15年之請求權時效。再依修正前事務管理規則
    ，被告二人可續住至系爭宿舍處理為止，則兩造間之使用借
    貸期限尚未屆至，原告依民法第470 條之規定請求被告返還
    ，即無理由，原告不能片面變更被告二人續住之權利。況被
    告二人均年事已高，有居住在上開房屋之必要。被告二人於
    退休後續住於系爭宿舍，並非兩造有成立新的使用借貸關係
    。縱認兩造成立新的使用借貸關係，因原告未舉證自己有需
    用系爭宿舍之必要。至於原告依據之居住事實認定標準係在
    92年5 月7 日公佈，溯及認定被告二人未符合一年內居住滿
    183 日，違反信賴保護原則，也不符合法定程序。被告二人
    合法占用上開房屋，原告自無依據請求被告二人返還。如認
    原告受有不當得利，亦請審酌占用之情形，依職權核定最低
    之數額等語，並聲明：(一)駁回原告之訴及假執行之聲請。(二)
    如受不利之判決，願供擔保請准宣告免為假執行。
四、兩造不爭執之事實：
  (一)被告甲○○○、丁○、戊○○本為原告之員工，分別於62年
    4月間、45年6月間、68年6 月間由原告配住中華民國所有，
    原告擔任管理人之系爭195號房屋及土地、系爭2號房屋、系
    爭5 號2 樓房屋，被告丁○並將系爭2 號房屋增建如附圖所
    示F 部分建物，嗣被告甲○○○、丁○、戊○○分別於78年
    9 月間、73年5 月25日、74年9 月1 日退休，其後獲原告同
    意續住系爭房屋及土地，迄未將之返還予原告。
  (二)被告甲○○○、丁○、戊○○獲配系爭房屋及土地後，均供
    自住使用，惟於90至92年間，每年均因出國而未居住之天數
    超過183日。
  (三)就原告配住系爭房屋及土地予被告甲○○○、丁○、戊○○
    ，兩造間成立使用借貸關係。
  (四)原告於95年4 月11日向被告甲○○○、丁○、戊○○為終止
    系爭使用借貸契約之意思表示。
  (五)原證28之系爭土地共告現值及公告地價表、原證29之建物勘
    估價格表及附圖即台北市松山地政事務所94年9 月30日製作
    之土地複丈成果圖。
五、整理兩造之爭點：
  (一)原告是否得依民法第470條第1項本文後段規定，請求被告等
    返還系爭房屋及土地？
    1.系爭房屋及土地於被告等退休時，是否依借貸之目的認為
      已使用完畢？
    2.設系爭房屋及土地於被告等退休時，依借貸之目的認為已
      使用完畢，則原告依民法第470 條本文後段請求被告等返
      還之，其請求權是否已罹於15年時效？
  (二)原告是否得依民法第472條第1至3 款規定，請求被告等返還
    系爭房屋及土地？
    1.原告同意被告等於退休後續住系爭房屋及土地，兩造間是
      否成立新的借貸契約？
    2.設原告同意被告等於退休後續住系爭房屋及土地，兩造間
      成立新的借貸契約，原告是否得依民法第472條第1 至3款
      規定，請求被告等返還系爭房屋及土地？
      (1)本件是否有民法第472條第1款規定之情形？
        原告有無舉證證明「中華民國」有自己需用借用物之情
        形（如騰空標售、拆除改建等具體情事）？
      (2)本件是否有民法第472條第2款規定之情形？
        被告甲○○○之2 名女兒與其同住，有無違反民法第47
        2 條第2 款之規定？關於「居住事實認定標準」第1條
        第3 款規定適用問題？
      (3)本件是否有民法第472條第3款規定之情形？
        原告有無舉證被告等怠於注意而造成借用物毀損或毀損
        之虞？
  (三)原告是否得依民法第767 條前段規定，請求被告等返還系爭
    房屋及土地？
  (四)原告是否得依民法第179 條前段規定請求被告甲○○○、乙
    ○、丙○及丁○、戊○○自95年5 月1 日起至返還日止，分
    別按月給付原告26,566元、26,062元、21,704元？
六、得心證之理由：
  (一)原告是否得依民法第470條第1項本文後段規定，請求被告等
    返還系爭房屋及土地：
    1.按使用借貸未定期限者，借用人應於依借貸之目的使用完
      畢時返還借用物，民法第470 條第1 項本文後段定有明文
      ，而行政機關、公立學校或公營事業機構提供宿舍予其所
      屬人員任職期間居住，其目的係為安定現職人員之生活，
      故於被告等退休而離職時，系爭房屋及土地依借貸之目的
      ，應認已使用完畢，貸與人自得依民法第470 條之規定，
      請求交還宿舍。大法官會議釋字第557 號及最高法院44年
      台上字第802 號判例可以參照，因此，系爭房屋及土地於
      被告甲○○○、丁○、戊○○退休時，依借貸之目的可認
      為已使用完畢。
    2.被告甲○○○、丁○、戊○○分別於78年9 月間、73年5
      月25日、74年9 月1 日退休，依借貸之目的既可認為已使
      用完畢，則於斯時起，兩造間原有之使用借貸關係已歸於
      消滅，惟因本件兩造均不爭執被告甲○○○、丁○、戊○
      ○於退休後已獲原告同意續住系爭房屋及土地，自可認為
      兩造已成立新的使用借貸關係（詳後述），則原告尚不得
      再以被告甲○○○、丁○、戊○○於退休時可認為已使用
      完畢，依民法第470 條第1 項本文後段請求該三人返還系
      爭房屋及土地。至於如被告甲○○○、丁○、戊○○未獲
      原告同意續住而繼續占用系爭房屋及土地，雖可認為屬於
      無權占有，然因原告於93年12月15日始依民法第470 條第
      1 項本文後段請求被告返還系爭房屋而提起本件訴訟，其
      上開請求權亦已罹於15年之請求權時效。而原告另以被告
      甲○○○、丁○、戊○○90年至92年間，全年居住均未達
      183 日，依借貸目的應認為使用完畢云云。然查，原告並
      未提出其同意被告甲○○○、丁○、戊○○三人於退休後
      續住時，有要求被告三人每一年要住滿183 日作為借貸之
      目的，況從原告提出之行政院於92年5 月7 日訂定之居住
      事實認定標準說明一亦載明，不符合實際居住之認定標準
      者，使用借貸關係尚須終止借用，並非當然消滅，因此，
      原告自不得逕以第470 條第1 項本文後段請求被告甲○○
      ○、丁○、戊○○返還所配住之系爭房屋及土地。
  (二)原告是否得依民法第472條第1至3 款規定，請求被告等返還
    系爭房屋及土地：
    1.爭房屋及土地於被告甲○○○、丁○、戊○○退休時，依
      借貸之目的可認為已使用完畢，則原有之使用借貸契約無
      庸原告為終止之意思表示，即歸於消滅，故原告同意被告
      甲○○○、丁○、戊○○續住系爭房屋及土地，自應成立
      新的使用借貸契約。
    2.原告是否得依民法第472 條第1 至3 款規定，終止契約請
      求被告等返還系爭房屋及土地？
      (1)本件是否有民法第472條第1款規定之情形？
        按民法第472 條第1 款規定：「貸與人因不可預知之情
        事，自己需用借用物者」得終止契約，係不問使用借貸
        是否定有期限，均有其適用。所謂不可預知之情事，指
        在訂立使用借貸契約以後所發生之情事，而非訂立契約
        時所能預見者而言。而所謂自己需用借用物，衹須貸與
        人有自己需用借用物之原因事實為已足，其是否因正當
        事由而有收回之必要，不必深究。最高法院58年台上字
        第788 號判例可以參照。經查，原告已於92年12月11日
        以胸腔總字第09000001158 號函及92年12月22日胸腔總
        字第09200001193 號函指稱將於92年12月31日前將經管
        之系爭房屋送請中央核定辦理騰空標售，依上開內容可
        知，原告確實有需用借用物之情形，至於被告雖辯稱原
        告迄未提出中央核定辦理騰空標售之情形，然查，本件
        貸與人係原告，原告既已提出要送請中央核定辦理騰空
        標售，即表示原告自己需用借用物，至於中央核定辦理
        騰空標售之情形及是否有必要，均非該款之要件，被告
        辯稱原告未舉證有需用借用物，不能終止兩造之使用借
        貸關係云云，自不足採。因此，原告依第472 條第1 款
        規定，終止契約請求被告甲○○○、丁○、戊○○返還
        系爭房屋及土地，於法有據，應予准許。
      (2)本件是否有民法第472條第2款規定之情形？
        關於被告甲○○○與二名女兒同住：
          按直系血親相互間，互負扶養之義務，民法第1114條
          第1 款定有明文，又家長對於已成年或雖未成年而已
          結婚之家屬，得令其由家分離。但以有正當理由時為
          限。同法第1128條亦有明文規定。經查，被告乙○、
          丙○為被告甲○○○已成年之未婚女兒，雖不符合原
          告提出之行政院92年12月10日訂定之眷舍房地處理要
          點第3 條第2 項規定，然原告並未舉證證明同意被告
          甲○○○於退休後續住時，有約定被告甲○○○不能
          與已成年之未婚子女同住之情形，則參照前開法條之
          意旨，被告甲○○○與被告乙○、丙○同住，於法尚
          無不合，因此，原告以被告甲○○○有借與第三人使
          用為由，依民法第472 條第2 款規定終止使用借貸，
          自無理由。
        關於行政院於92年5 月7 日訂定之居住事實認定標準
          第1 條第3 款規定：
          按上開認定標準第1 條第3 款固規定對於出國或住院
          等特殊情形，一年內居住日數累計未達183 日者，亦
          屬不符合實際居住之認定標準，惟查，上開認定標準
          性質上屬於行政程序法第159 條所定解釋性之行政規
          則，尚無拘束法院或契約當事人之效力，自無從單方
          面變更民法第472 條第2 款規定之要件，因此原告既
          未舉證證明於同意被告甲○○○、丁○、戊○○三人
          退休後續住時，兩造間有約定被告三人每一年要住滿
          183 日作為使用系爭房屋之方法，自不能再以不符合
          行政院單方面訂立之居住事實認定標準，而認為被告
          甲○○○、丁○、戊○○有違反第472 條第2 款之規
          定使用系爭房屋。
      (3)本件是否有民法第472條第3款規定之情形？
        原告雖主張被告甲○○○、丁○、戊○○全年居住未達
        183 日，有毀損系爭房屋之虞，然已為被告所否認，經
        本院依職權前往現場勘驗結果，除被告丁○使用之一樓
        廚房有部分毀損之情形外，其餘系爭房屋之狀態尚稱良
        好，不能認有毀損之虞。至於丁○使用之一樓廚房雖有
        部分毀損之情形，然原告並未舉證該部分毀損係被告丁
        ○怠於注意所導致，自不能遽信為真，因此原告依民法
        第472 條第3 款規定為終止與被告甲○○○、丁○、戊
        ○○使用借貸之意思表示，亦不能認有理由。
  (三)原告既得依第472 條第1 款：「貸與人因不可預知之情事，
    自己需用借用物者，得終止契約。」之規定，終止與被告甲
    ○○○、丁○、戊○○之使用借貸契約，則原告於95年4 月
    11日向被告甲○○○、丁○、戊○○為終止使用借貸契約之
    意思表示後，兩造間之使用借貸契約已向後發生消滅之效力
    ，則甲○○○、乙○、丙○占用系爭195 號房屋及土地（即
    如附圖所示A 、B 部分建物及C 部分土地）；被告丁○占用
    系爭2 號房屋如附圖D 、E 、G 部分1 、2 樓建物及興建如
    附圖所示F 部分建物；被告戊○○占用系爭5 號2 樓房屋，
    均屬無權占有原告所管理之國有土地，原告自得依民法第76
    7 條前段規定，請求被告五人遷讓返還系爭房屋及土地及請
    求被告丁○拆除增建之建物。
  (四)無權占用他人之土地，可能獲得相當於租金之利益，為社會
    通常之觀念，而土地所有人因此受有相當於租金之損害，自
    得依民法第179 條前段之規定，請求相當於租金之不當得利
    。又租用基地建築房屋，其租金以不超過土地申報總價額年
    息百分之十為限，土地法第105 條、第97條規定甚明。此所
    謂年息百分之十為限，乃指土地租金之最高限額而言，非謂
    所有土地租賃之租金必須照申報總價額年息百分之十計算之
    ，尚須斟酌基地之位置、工商繁榮程度、使用人利用基地之
    經濟價值、所受利益等情事以為決定。又土地法第97條第1
    項所謂土地價額，係以法定地價為準，土地法施行法第25條
    定有明文。而法定地價，依土地法第148 條規定，係指土地
    所有權人依土地法所申報之地價。惟公有土地逕以公告地價
    為其申報地價，毋庸申報，平均地權條例施行細則第21條亦
    有明文規定。查系爭房屋坐落之台北市○○區○○段四小段
    305 地號、312 地號、331 地號土地為原告管理之國有土地
    ，應以其公告地價為其申報地價，兩造均不爭執上開土地於
    93年1 月份之公告地價為每平方公尺為35,800元。而系爭房
    屋占用上開土地之情形，經本院現場勘驗之結果，系爭195
    號房屋面對昆陽街，左邊為聯勤後門，右邊約5 分鐘可達昆
    陽捷運站，附近均住家；系爭217 巷約4 公尺寬，約30公尺
    可到達昆陽街，旁邊是住家，左邊為聯勤後門，昆陽街約12
    公尺，附近均是住宅，交通及生活機能尚稱方便。本院審酌
    系爭房屋所在位置、工商業繁榮程度、被告利用系爭房屋之
    經濟價值及所受利益等因素，認原告請求被告甲○○○、乙
    ○、丙○、丁○、戊○○自95年5 月1 日起，按月給付相當
    於不當得利之租金數額如以上開土地93年1 月份之每平方公
    尺公告地價年息百分之六計算十二分之一為相當。從而，原
    告自得請求：
    1.被告甲○○○、乙○、丙○給付之每月相當於不當得利之
      租金數額為15,940元（計算方式為：該三人占用土地面積
      為82.13 平方公尺（41.89+40.24）乘 以35,800元，土地
      價額為2,940,254 元，系爭195 號房屋鑑定價額247,724
      元，合計為3,187,978 元，再乘以百分之六，除以十二，
      小數點下四捨五入，下同）。
    2.被告丁○應給付之每月相當於不當得利之租金數額為15,
      637 元（計算方式為：被告占用土地面積81.05 平方公尺
      （32.54+12.25+35.7+0.56）乘 以35,800元，土地價額為
      2,901,590 元，系爭2 號房屋鑑定價額225,826 元，合計
      為3,127,416 元，再乘以百分之六，除以十二）。
    3.被告戊○○應給付之每月相當於不當得利之租金數額為7,
      008 元（計算方式為：建物占用土地面積67.2平方公尺（
      見系爭5 號2 樓房屋之登記謄本）乘以35,800元，土地價
      額固為2,405,760 元，然被告戊○○係占有二層建物之第
      二層，則就被告占用土地之價額，應除以二加以計算，方
      屬合理，因此土地價額應為1,202,880 元，又系爭5 號2
      樓房屋鑑定價額198,746 元，合計為1,401,626 元，再乘
      以百分之六，除以十二）。
七、綜上所述，原告依自己需用借用物，而依第472 條第1 款規
    定，於95年4 月11日終止契約請求被告甲○○○、丁○、戊
    ○○返還系爭房屋及土地，於法有據。原告另依民法第767
    條前段請求甲○○○、乙○、丙○遷讓返還系爭195 號房屋
    及土地（即如附圖所示A 、B 部分建物及C 部分土地）；被
    告丁○遷讓返還系爭2 號房屋如附圖D 、E 、G 部分1 、2
    樓建物、拆除如附圖所示F 部分建物並返還其基地；被告戊
    ○○遷讓返還系爭5 號2 樓房屋，以及依民法第179 條之規
    定，請求自95年5 月1 日起至返還之日止，被告甲○○○、
    乙○、丙○應按月給付不當得利15,940元、被告丁○應按月
    給付不當得利15,637元、被告戊○○應按月給付不當得利7,
    008 元，即無不合，應予准許。逾上述部分之請求，則為無
    理由，應予駁回。
八、本件原告勝訴部分所命給付合計其價額已逾500,000 元，尚
    不合民事訴訟法第389 條第1 項第5 款之規定，自不能依職
    權宣告假執行。兩造既均陳明願供擔保，聲請宣告假執行及
    免為假執行，於原告勝訴部分，經核並無不合，爰酌定相當
    之擔保金額，分別准許之。至於原告受敗訴判決，其假執行
    之聲請即失所依據，應併予駁回。
九、本件判決之基礎已臻明確，兩造其餘攻擊防禦方法及主張舉
    證，於判決結果不生影響，無一一審究之必要，附此敘明。
十、據上論結，本件原告之訴，一部有理由，一部無理由，依民
    事訴訟法第79條、第390 條第2 項、第392 條，判決如主文
    。
中    華    民    國    95    年    5     月    26    日
                  民事第二庭  法  官  林政佑
以上正本證明與原本無異。
如對本判決上訴須於判決送達後20日內向本院提出上訴狀。
中    華    民    國    95    年    6     月    1     日
                              書記官  楊錫芬

司法院資訊處製作；財團法人民間司法改革基金會備份。
